【裁判字號】    99,訴,929
【裁判日期】    991215
【裁判案由】    強盜
【裁判全文】
臺灣屏東地方法院刑事判決               99年度訴字第929號
公  訴  人  臺灣屏東地方法院檢察署檢察官
被      告  李自雄
選任辯護人  蔡晉祐律師
上列被告因強盜案件，經檢察官提起公訴（99年度偵字第4865號
）本院判決如下：
    主  文
李自雄幫助意圖為自己不法之所有，結夥三人以上，攜帶兇器，
以脅迫至使不能抗拒，而使他人交付其物，處有期徒刑伍年。
    事  實
一、李自雄前於(1)民國83年間因竊盜案件，經臺灣板橋地方法院
    以83年度訴緝字第227 號判處有期徒刑1 年7 月確定；(2)又
    於84年間因違反懲治盜匪條例案件，經臺灣板橋地方法院以
    84 年 度訴字第250 號判處有期徒刑16年，嗣經上訴，由臺
    灣高等法院以84年度上訴字第6210號判決駁回上訴確定。上
    開2 案經定應執行刑有期徒刑17年，嗣入監執行，於93年1
    月3 日假釋出監。惟其於假釋期間內之犯罪而業經撤銷假釋
    ，應執行殘刑7 年4 月8 日。李自雄另於94年間復因竊盜案
    件，經臺灣板橋地方法院以94年簡字第4745號判處有期徒刑
    6 月確定，與前揭撤銷假釋後之殘刑接續執行，現仍執行前
    開案件中（未構成累犯）。
二、李自雄於96年7 、8 月間，得知位於屏東縣屏東市○○路65
    之1 號之「金山銀樓」防搶措施鬆散，嗣靳竹生與陳亮賓、
    方衛民，於96年間某日，共組強盜集團，共同謀議持槍強盜
    銀樓。李自雄乃基於幫助加重強盜之犯意，將上開資訊提供
    予以靳竹生為首之上開強盜集團，嗣由靳竹生、陳亮賓、方
    衛民3 人，於96年9 月間某日再南下勘察上開「金山銀樓」
    為作案目標。復於同年10月4 日中午12時許，靳竹生、陳亮
    賓、方衛民等人共同基於未經許可持有具殺傷力之制式手槍
    、改造手槍、制式子彈、加重強盜及殺人之犯意聯絡（其中
    殺人之犯意原不在李自雄所得預見及幫助之犯意內），攜帶
    客觀上足供兇器使用之制式CLOCK 半自動手槍（槍枝管制編
    號：0000000000號）及上開仿貝瑞塔改造手槍（槍枝管制編
    號：0000000000號）各1 支進入「金山銀樓」內。並於進入
    店內時，隨即由靳竹生持槍分別朝老闆蘇峰慶背部射擊1 槍
    、老闆之子蘇容德頭部及胸部各射擊1 槍，此時老闆娘蘇呂
    芳美因欲啟動店內警報器，亦遭陳亮賓持槍朝右腹部射擊1
    槍，致蘇峰慶、蘇容德、蘇呂芳美均受有傷害；待老闆蘇峰
    慶等3 人進入該店後方鐵門內躲避，蘇峰慶欲將鐵門關上自
    保時，再為陳亮賓或靳竹生持槍射擊1 槍，惟未能命中，而
    以上開方式，使蘇峰慶等人不能抗拒，由靳竹生持槍控制現
    場，陳亮賓、方衛民2 人跳入櫃臺內，搜括櫃臺內之金飾，
    共計搶得金飾約140 兩，價值約新臺幣（下同）450 萬元，
    得手後，靳竹生等人立即騎乘機車逃逸至屏東市○○路附近
    某處將竊得之機車棄置，改由方衛民駕駛車牌號碼4202-EG
    自小客車搭載陳亮賓、靳竹生等人離去。翌日即10月5 日，
    再由靳竹生、方衛民將上開金飾以300 萬元之價格出賣予石
    有成、陳淑美夫妻，石有成夫婦再轉售予真實姓名年籍不詳
    ，綽號「阿哲」之成年男子，靳竹生變賣贓物所得約現金
    300 萬元，由3 人朋分花用殆盡。嗣因陳亮賓等人另案為警
    緝獲，始循線查悉上情。
二、案經屏東縣政府警察局屏東分局報請臺灣屏東地方法院檢察
    署檢察官偵查起訴。
    理  由
一、證據能力部分：
  (一)就同案共犯被告靳竹生、陳亮賓、方衛民於他案中，以被告
    身分所為之自白之證據能力：
  1.按「共犯之自白，不得作為有罪判決之唯一證據，仍應調查
    其他必要之證據，以察其是否與事實相符」刑事訴訟法第15
    6 條第2 項定有明文。則同案共犯靳竹生、陳亮賓、方衛民
    於他案法院審理中所為之自白即屬該條所規定之「共犯之自
    白」，而具有證據能力，惟不得作為唯一之證據，仍應有其
    他必要之證據。次按被告以外之人於審判外向法官所為之陳
    述，得為證據，刑事訴訟法第159 條之1 第1 項定有明文。
    依本條項文義與立法理由顯示，此處法官不限於本案之法官
    ，尚包括他案之法官。
  2.且按「刑事訴訟法第158 條之3 規定：『證人、鑑定人依法
    應具結而未具結者，其證言或鑑定意見，不得作為證據。』
    所謂『依法應具結而未具結者』，係指檢察官或法官依刑事
    訴訟法第175 條之規定，以證人身分傳喚被告以外之人（證
    人、告發人、告訴人、被害人、共犯或共同被告）到庭作證
    ，或雖非以證人身分傳喚到庭，而於訊問調查過程中，轉換
    為證人身分為調查時，此時其等供述之身分為證人，則檢察
    官、法官自應依本法第186 條有關具結之規定，命證人供前
    或供後具結，其陳述始符合第158 條之3之 規定，而有證據
    能力。若檢察官或法官非以證人身分傳喚而以告發人、告訴
    人、被害人或共犯、共同被告身分傳喚到庭為訊問時（例如
    刑事訴訟法第71條、第219 條之6第2項、第236 條之1 第1
    項、第248 條之1 、第271 條第2項 、第271 條之1 第1 項
    ），其身分既非證人，即與『依法應具結』之要件不合，縱
    未命其具結，純屬檢察官或法官調查證據職權之適法行使，
    當無違法可言。而前揭不論係本案或他案在檢察官面前作成
    未經具結之陳述筆錄，係屬被告以外之人於偵查中向檢察官
    所為之陳述，本質上屬於傳聞證據，基於保障被告在憲法上
    之基本訴訟權，除該被告以外之人死亡、身心障礙致記憶喪
    失或無法陳述、滯留國外或所在不明而無法傳喚或傳喚不到
    、或到庭後拒絕陳述等情形外，如已經法院傳喚到庭具結而
    為陳述，並經被告之反對詰問，前揭非以證人身分而在檢察
    官面前未經具結之陳述筆錄，除顯有不可信之情況者外，得
    為證據，不能因陳述人未經具結，即一律適用本法第158 條
    之3 之規定，排除其證據能力（最高法院96年度台上字第35
    27號判決及臺灣高等法院高雄分院98年度重上更(三)字第47號
    意旨參照）。
  3.經查，同案共犯靳竹生、陳亮賓、方衛民就本案相關犯行於
    他案審理（本院99年度訴字第550 號、臺灣桃園地方法院99
    年度審訴字第1144號）及偵查中，先後就其等3 人共同強盜
    金山銀樓等之行為應訊並自白犯行；故同案共犯靳竹生、陳
    亮賓、方衛民以被告身分於另案偵查、審理中應訊時所為之
    陳述，即與「依法應具結之要件不符」；又被告於本院審理
    中均業就靳竹生、陳亮賓、方衛民等人進行反對詰問（本院
    99 年11 月3 日審判筆錄參照），揆諸上開說明，自不能以
    其於另案偵、審中未具結而否定同案共犯靳竹生、陳亮賓、
    方衛民於另案所為自白之證據能力。
  (二)被告以外之人於偵查中向檢察官所為陳述，依刑事訴訟法第
    159 條之1 第2 項明文規定原則上得為證據。查證人即被害
    人蘇峰慶、蘇呂芳美等人於偵查中在檢察官面前之具結證述
    ，被告及其辯護人均未抗辯該審判外陳述有何顯不可信之情
    況，是依前開法條規定，當有證據能力。
  (三)按被告以外之人於審判外之陳述，雖不符刑事訴訟法第159
    條之1 至第159 條之4 規定，而經當事人於審判程式同意作
    為證據，法院審酌該言詞陳述或書面陳述作成時之情況，認
    為適當者，亦得為證據；當事人、代理人或辯護人於法院調
    查證據時，知有該法第159 條第1 項不得為證據之情形，而
    未於言詞辯論終結前聲明異議者，視為有前項之同意，該法
    第159 條之5 業已明揭其旨。本件公訴人、辯護人及被告均
    對於被害人即證人蘇峰慶、蘇容德、蘇呂芳美等人於警詢時
    之證述，長庚紀念醫院高雄分院96年10月11日診字第38527
    號診斷證明書、同院96年10月30日診字第41386 號診斷證明
    書、同院97年11月21日診字第Z11783號診斷證明書、通聯調
    閱查詢單等證據，均未爭執其證據能力，本院並審酌該證據
    作成時之情況，認為並無不適當者，依上開說明，均認應有
    證據能力。
  (四)又被告以外之人於檢察事務官、司法警察官或司法警察調查
    中所為之陳述，基於實體發現真實之訴訟目的，依第159 條
    之2 規定，如與審判中之陳述不符時，經比較結果，其先前
    之陳述，相對「具有較可信之特別情況」，且為證明犯罪事
    實存否所「必要」者，或於審判中有第159 條之3 所列死亡
    等原因而無法或拒絕陳述之各款情形之一，經證明其調查中
    所為陳述絕對「具有可信之特別情況」，且為證明犯罪事實
    之存否所「必要」者，亦例外地賦與證據能力。是所謂「相
    對特別可信性」與「絕對特別可信性」，係指陳述是否出於
    供述者之真意、有無違法取供情事之信用性而言，故應就偵
    查或調查筆錄製作之原因、過程及其功能等加以觀察其信用
    性，據以判斷該傳聞證據是否有顯不可信或有特別可信之情
    況而例外具有證據能力，並非對其陳述內容之證明力如何加
    以論斷，二者之層次有別，不容混淆（最高法院94年度臺上
    字第629 號裁判要旨可資參照）。經查：(1)證人即同案被告
    陳亮賓、方衛民於警詢中均曾供述有關本件被告李自雄選定
    並告知同案被告靳竹生有關金山銀樓之訊息，及渠等於強盜
    案件後交付金錢予被告李自雄係為分紅等情（屏東縣政府警
    察局屏東分局屏警分偵字第0980012200號卷第11頁背面至第
    12頁、第14頁、第21頁背面、第26頁背面、第35頁、第42頁
    背面），與渠等於本院審理時之證述均否認被告李自雄告知
    該資訊，所交付之金錢亦純係資助李自雄等語，明顯相悖。
    (2)證人陳亮賓、方衛民於本院審理時，均不否認渠等於警詢
    時，確有為上開供述，復未表示警詢過程中有何違法取供之
    情；證人陳亮賓僅陳稱上開證述係依據證人方衛民先前於警
    詢時所為之供述，證人方衛民則稱警詢時供稱被告李自雄涉
    案，係為報復李自雄等語。由是足認上開警詢筆錄均未違法
    取供，且均係依據當時證人陳亮賓、方衛民之供述而製成，
    其內容均無顯不可信之情形。(3)復按經驗法則判斷，證人或
    當事人於案發之初之供述，較少權衡利害得失或受他人之干
    預，較之事後翻異之詞為可信，即所謂案重初供，故除非可
    證明其更異之詞與事實相符或其初供係虛偽者外，自不得任
    意捨棄初供於不採（最高法院83年度台上字第3243號、87年
    度台上字第1585號判決要旨參照），上開警詢時，證人陳亮
    賓、方衛民等人均因本件金山銀樓強盜案而初次接受詢問，
    未及勾串，且渠等均明確供承自己持槍、結夥強盜之犯行，
    並無飾詞卸責情形，應認具有特別可信性。(4)證人陳亮賓、
    方衛民於本院審理中之證述既與其先前警詢時之供述有悖，
    而上開警詢時之供述均提及被告李自雄告知渠等犯案地點資
    訊等情，堪認渠等警詢中之證述均有證明被告李自雄有無本
    件犯行之必要性。綜上，證人陳亮賓、方衛民於警詢中之證
    述雖均屬被告以外之人於審判外之證述，然依前開說明，均
    應有證據能力。
  (五)現行刑事訴訟法關於「鑑定」之規定，除選任自然人充當鑑
    定人外，另設有囑託機關鑑定制度。依同法第198 條、第20
    8 條之規定，不論鑑定人或鑑定機關、團體，固均應由法院
    、審判長、受命法官或檢察官視具體個案之需要而為選任、
    囑託，並依第206 條之規定，提出言詞或書面報告，始符合
    同法第159 條第1 項所定得作為證據之「法律有規定」之情
    形。否則所為之鑑定，仍屬傳聞證據。然於司法警察機關調
    查中之案件，為因應實務上，或因量大、或有急迫之現實需
    求，併例行性當然有鑑定之必要者，例如毒品之種類與成分
    、尿液之毒品反應，或者槍彈有無殺傷力等鑑定，基於檢察
    一體原則，得由該管檢察長對於轄區內之案件，以事前概括
    選任鑑定人或囑託鑑定機關、團體之方式，俾便轄區內之司
    法警察官、司法警察對於調查中之此類案件，得即時送請先
    前已選任之鑑定人或囑託之鑑定機關、團體實施鑑定，以求
    時效（法務部92年9 月1 日法檢字第0920035083號函參照，
    刊載於法務部公報第312 期）。此種由檢察機關概括選任鑑
    定人或概括囑託鑑定機關、團體，再轉知司法警察官、司法
    警察於調查犯罪時參考辦理之作為，法無明文禁止，係為因
    應現行刑事訴訟法增訂傳聞法則及其例外規定之實務運作而
    為。本件扣案之彈頭碎片、另案扣案槍枝，及其與本案扣案
    彈殼之彈底特徵比對，分別經查獲之司法警察機關即屏東縣
    政府警察局、桃園縣政府警察局中壢分局逕依上開規定送由
    內政部警政署刑事警察局為鑑定，該局所為之書面鑑定報告
    與回函，即該局96年11月6 日刑鑑字第0960158063號槍彈鑑
    定書、97年1 月10日刑鑑字第0960180612號槍彈鑑定書、97
    年4 月30日刑鑑字第0970035344號槍彈鑑定書、97年11月26
    日刑鑑字第0970181496號函等，自均屬前揭「法律規定」得
    為證據者，而有證據能力（最高法院96年度台上字第2860號
    判決意旨參照）。
二、訊據被告李自雄固不爭執同案被告靳竹生、陳亮賓、方衛民
    等結夥3 人攜帶兇器強盜屏東市金山銀樓之犯行，惟否認告
    知靳竹生等人有關金山銀樓防搶措施鬆散之資訊，辯稱：伊
    從未與靳竹生等人提及金山銀樓一情，事後陳亮賓等人所交
    付之6 萬元，係因其經濟困難，陳亮賓等人基於交情予以資
    助，與本案犯行無關等語。又查：同案被告靳竹生等3 人於
    事實欄所事時、地結夥3 人攜帶兇器強盜之經過，業據證人
    即同案被告靳竹生、陳亮賓、方衛民於本院審理中均供證明
    確，核與證人即被害人蘇峰慶、蘇呂芳美、蘇容德等人之證
    述大致相符，復有前揭診斷證明書、通聯紀錄等附卷可佐，
    堪認同案被告靳竹生、陳亮賓、方衛民自白之犯行均與事實
    相符；又渠等所持槍枝另經鑑定均具殺傷力，亦有前揭槍彈
    鑑定書在卷可稽。是本件同案被告靳竹生、陳亮賓、方衛民
    上開結夥3 人持槍之強盜犯行均堪認定。故本件應究明者，
    應係(1)同案被告靳竹生等3 人至金山銀樓犯案是否係因被告
    李自雄提供上開有關金山銀樓之資訊；(2)被告李自雄是否基
    於幫助靳竹生等3 人之犯意告知上開訊息。經查：
  (一)就同案被告靳竹生等3 人於實行前揭強盜犯行前，是否係自
    被告李自雄提供金山銀樓資訊部分：
  1.證人即同案被告陳亮賓、方衛民於警詢中均曾供述有關本件
    被告李自雄選定並告知同案被告靳竹生有關金山銀樓之訊息
    ，及渠等於強盜案件後交付金錢予被告李自雄係為分紅等情
    （屏東縣政府警察局屏東分局屏警分偵字第0980012200號卷
    第11頁背面至第12頁、第14頁、第21頁背面、第26頁背面、
    第35頁、第42頁背面），且上開證詞具有特別可信之情形業
    經前述，是被告辯解並未告知渠等有關金山銀樓訊息一情，
    已有可疑。
  2.被告李自雄於99年4 月23日經檢察官訊問時辯稱：「靳竹生
    、陳亮賓、方衛民要去屏東搶銀樓前有找我，我很苦我沒有
    錢，但我不去。（問：當時你知道靳竹生、陳亮賓、方衛民
    為何會選中屏東該銀樓？）因94、95年間與方衛民至屏東玩
    ，逛街就看到該銀樓，後來方衛民又帶靳竹生、陳亮賓去看
    。……當時他們有找我去，但我不去。」等語（臺灣宜蘭地
    方法院檢察署99年度偵字第1724號卷第23頁參照），核與其
    於本院準備程序中辯稱：「我確實有在街上逛，但是並沒有
    去探視銀樓」等語（本院卷第36頁背面參照）相悖，復與其
    於本院審理時陳稱：「金山銀樓案發之前幾個月，我與陳亮
    賓等人並無往來」等語（本院卷第100 頁參照）不合。且觀
    諸被告上開所辯，自偵訊、本院準備程序乃至審理中之陳述
    ，顯有益形避重就輕之傾向。是其於本院審理時辯稱均不知
    情、亦未告知靳竹生等人有關金山銀樓之資訊等情，已難遽
    採。
  3.第查被告李自雄固於本院審理時，於99年10月25日始具狀辯
    稱另有不詳姓名綽號「小成」之人告知同案被告靳竹生等3
    人有關屏東之做案資訊等語（本院卷第51頁背面參照），然
    於本案自99年4 月23日檢察官訊問時起，迄被告提出上開書
    狀，已逾6 月；其間被告於本院99年10月1 日準備程序中，
    亦未提及上開「小成」之人，衡諸當時被告之選任辯護人亦
    在場，被告如有此對其有利之事項，請求法院調查，自當即
    時與辯護人溝通，以言詞陳明，是被告於事後方另行具狀辯
    稱同案被告靳竹生等人係聽聞自他人等語，已難遽採。但此
    亦適可佐證靳竹生等人之所以至上開金山銀樓做案，該地點
    之資訊係經人告知之自白等節屬實。
  4.至證人靳竹生、陳亮賓、方衛民雖於本院審理時均翻異前詞
    ，惟(1)被告自承與證人靳竹生、方衛民之間均無嫌隙，與陳
    亮賓間雖曾因金錢糾紛而略有不快（本院卷第36頁背面、前
    揭偵卷第24頁參照），然參諸被告於本院準備程序中亦坦認
    陳亮賓仍予以資助之情，亦足認其間之情誼，自非無迴護之
    可能。(2)況靳竹生、陳亮賓、方衛民等3 人，均與屏東市無
    地緣關係，若非先經人告知金山銀樓欠缺保全措施之情，要
    無特地自臺北專程南下，而後始任意找尋目標強盜之可能，
    足認渠等於本院審理中所言，有違常情而難以採信。是亦堪
    認證人靳竹生、陳亮賓、方衛民等3 人於本院之證述，均係
    迴護及卸責之詞，而無可採。
  4.被告於偵查中自承「（問：當時你知道靳竹生、陳亮賓、方
    衛民為何會選中屏東該銀樓？）因94、95年間與方衛民至屏
    東玩，逛街就看到該銀樓……因該銀樓當時沒有裝保全」等
    語（上開偵卷第23頁參照），即已坦認靳竹生等3 人選擇該
    銀樓係因其先前至當地觀察所得之資訊。況證人即同案被告
    靳竹生於偵訊中，證人陳亮賓、方衛民於警、偵訊中均明確
    供承上開資訊均係由被告李自雄告知靳竹生，及事後給予被
    告分紅等情，互核均大致相符。是亦堪認同案被告靳竹生等
    3 人為本件犯行之資訊係來自被告無誤。
  (二)就被告李自雄是否基於幫助犯意部分：
  1.按刑法第28條之共同正犯，係採客觀主義，以共同實施構成
    犯罪事實之行為為成立要件。雖共犯相互間祇須分擔一部分
    行為，苟有犯意聯絡，仍應就全部犯罪事實共同負責，然其
    所為之一部行為，究須構成犯罪事實之內容，始有分擔實施
    之可言。次按刑法上之幫助犯或從犯，係指以幫助之意思，
    對於正犯資以助力，而未參與實施犯罪之行為者而言，如就
    構成犯罪事實之一部，已參與實施，即屬共同正犯（最高法
    院30年上字第1781號判例、49年臺上字第77號判例參照）。
    申言之，現行刑法關於正犯、從犯之區別，係以其主觀之犯
    意及客觀之犯行為標準，凡以自己犯罪之意思而參與犯罪，
    無論其所參與者是否係犯罪構成要件之行為，皆為正犯，其
    以幫助他人犯罪之意思而參與犯罪，其所參與者，苟係犯罪
    構成要件之行為，亦為正犯，必以幫助他人犯罪之意思而參
    與犯罪，其所參與者又為犯罪構成要件以外之行為，始為從
    犯。
  2.本件實施強盜犯行者係同案被告靳竹生、陳亮賓、方衛民等
    3 人，業經認定於前，是本件被告李自雄並未實施該強盜犯
    行構成要件之行為，亦足認定。
  3.惟有疑義者在於被告李自雄於告知同案被告靳竹生有關金山
    銀樓之訊息時，究係基於幫助他人之意思，抑或基於以自己
    犯罪之意思。經查：
  (1)被告於偵、審中始終否認有參與本案強盜犯行之意思，是難
    認其告知靳竹生等人上開資訊時，係基於自己犯罪之意思。
  (2)縱依同案被告陳亮賓警詢時之供述，被告李自雄於告知之時
    ，確有共同參與犯行之意思等語（前揭警卷第11頁背面至第
    12頁參照），依同日陳亮賓之供述，亦稱雖被告李自雄先向
    靳竹生提議南下屏東強盜，並與靳竹生一同南下勘查，惟其
    認為被告李自雄不可靠，自始不願與被告李自雄一同強盜等
    語，核與其於本院審理中所證：「搶金山銀樓自始至終沒有
    跟李自雄接觸過，而且行搶用的槍，是我在案發前一天去借
    來的，他怎麼可能知道，所以李自雄也不知道我有槍」、「
    （檢察官問：你跟李自雄間，有無金錢往來？）93、4 年間
    有，後來有不愉快，所以就沒有往來」等語無違（本院卷第
    68頁以下參照），故證人陳亮賓上開供述，已非無疑；再被
    告李自雄係於96年7 、8 月間即南下勘查銀樓，但陳亮賓等
    人卻於同年10月4 日方南下強盜，衡情若被告李自雄係基於
    自己強盜犯意勘查現場並告知靳竹生，自應儘速邀集同夥、
    備妥工具或兇器以實行強盜，但本案實係遲在被告李自雄勘
    查及告知訊息後2 、3 個月才發生，故被告李自雄之告知上
    開訊息，是否基於自己強盜犯罪之意，自非無疑；另依前開
    證人陳亮賓之證述及被告李自雄之供述可知，被告李自雄於
    告知靳竹生關於金山銀樓防備鬆散、方便強盜等事項時，顯
    尚未對於強盜方式（攜帶何種兇器、兇器數量）、強盜時間
    等有所謀議，衡情若被告李自雄果係基於自己強盜之犯意，
    而將上開訊息告知靳竹生等人，自應對於上開事項一併有所
    討論及決定，但均付之闕如，甚至長達數月，可見被告所辯
    其告知上開銀樓相關訊息係基於自己強盜犯意所為，顯有可
    疑。申言之，被告李自雄所持有有關金山銀樓之資訊，一旦
    告知他人，則該他人是否願意與其共同實施犯罪，本即非被
    告所能掌握，此與共同正犯基於與其他共犯之犯意聯絡，本
    諸自己犯罪之意思而為構成要件外行為之情形有異；故被告
    縱有基於自己犯罪之意思而告知靳竹生等人，亦不能排除於
    告知該資訊後，靳竹生等人自行前往實施犯罪之可能。是被
    告於告知靳竹生等人之同時，縱有自己犯罪之意思，亦因為
    資訊之特殊性，堪認同時亦係基於幫助靳竹生等人實施強盜
    犯行之意思。
  (3)且若被告李自雄果係基於共同正犯之犯意告知靳竹生等人上
    開訊息，而靳竹生等人亦接受此訊息並基於此共同犯意進而
    與被告李自雄再度南下勘查，應係將被告李自雄視為共犯成
    員之一，並於分配銷贓所得時，按比例朋分贓款給被告李自
    雄，或至少應使被告李自雄分得接近正犯陳亮賓等人所得，
    但實際上僅由陳亮賓與方衛民各給被告2 萬元而已，靳竹生
    則分文未給，此經證人陳亮賓、方衛民、靳竹生分別結證明
    確，是被告李自雄於本案中之所得，顯與靳竹生等人強盜後
    銷贓所得之款項300 萬元不成比例，是其所得之款項，顯非
    基於共同正犯之地位所得，而近似於僅提供強盜場所訊息之
    幫助犯所得。
  (4)故被告之選任辯護人雖為被告辯稱被告係本諸自己犯罪之意
    思告知靳竹生等人相關資訊，而因靳竹生等人未與之達成合
    意，而另行起意實施犯罪，故與被告無涉等語，自無足採。
    被告李自雄確有告知同案被告靳竹生等人上開資訊業經認定
    如前，且該有關金山銀樓欠缺保全設備之資訊顯係供犯罪之
    用，亦至為灼然，復以被告李自雄所為亦無從認定係基於為
    自己犯罪之意思。故應認定被告李自雄確係基於幫助靳竹生
    等人犯罪之意思而告知渠等上揭資訊。
  4.被告李自雄既於事前即明知實施本案強盜犯行者為同案被告
    靳竹生、陳亮賓、方衛民等3 人；又衡諸常情，一般銀樓均
    與地方警察機關密切聯繫，於強盜犯行時，為防免被害人抵
    抗或通報警察機關，勢必於強盜伊始，立即控制現場，因而
    實施強盜犯行之人，自當攜帶足供為兇器之用之器具，以利
    犯行。故同案被告靳竹生等3 人嗣後果然攜帶具有殺傷力之
    槍枝遂行強盜犯行，顯然不違背被告李自雄之本意，且為被
    告所得預見。
  5.是故被告李自雄於告知靳竹生等人有關金山銀樓之資訊時，
    已就靳竹生等人嗣後結夥3 人攜帶兇器強盜之行為有所認識
    無疑，且於告知上開訊息時，亦有幫助渠等為此犯行之意思
    。
  (三)綜上所述，被告及證人靳竹生、陳亮賓、方衛民等人於審理
    中翻異前詞，所為上開辯解及證述，顯屬事後圖免卸飾及迴
    護之詞，不足採信。本件事證明確，被告以告知靳竹生等3
    人有關金山銀樓之資訊，藉以幫助渠等實施加重強盜犯行之
    情，已臻明確，應依法論科。
三、論罪科刑：
  (一)按刑法第330 條、第321 條第1 項第3 款之攜帶兇器竊盜罪
    ，係以行為人攜帶兇器為其加重要件，此所謂兇器，其種類
    並無限制，凡客觀上足以對人之生命、身體、安全構成威脅
    ，具有危險性之兇器均屬之，且祇須行竊時攜帶此種具危險
    性之兇器為已足，並不以攜帶之初有行兇之意圖為必要（最
    高法院79年臺上字第5253號判例可資參照），均應論行為人
    以攜帶兇器竊盜罪。查本件同案被告靳竹生等人用以強盜之
    槍枝均經鑑定具殺傷力，有前揭槍彈鑑定書可稽，是該等槍
    枝均足可威脅、危害他人之生命、身體，而可供作兇器使用
    。故靳竹生等3 人於上揭時、地所分持之槍枝等物，首已核
    與刑法所指之「兇器」相符。
  (二)按強盜罪之強暴、脅迫，以所施用威嚇之程度，客觀上足以
    壓抑被害人之意思，至使不能抗拒為已足。至施用之威嚇手
    段，客觀上是否足以壓抑被害人之意思自由，應依一般人在
    同一情況下，其意思自由是否因此受壓制為斷，不以被害人
    之主觀意思為準（最高法院87年度臺上字第2278號、第3705
    號判決意旨參照）。同案被告靳竹生等3 人於甫入金山銀樓
    之時，即持槍射擊被害人蘇峰慶等3 人，並持續以持有槍枝
    之狀態，威嚇已躲閃至銀樓後方之被害人蘇峰慶等3 人，衡
    諸一般社會之通念，亦咸認當此之際，倘猶起身反抗靳竹生
    等3 人，則勢將激怒渠等3 人而招致己身生命或身體持續受
    渠等3 人之危害，自應認為靳竹生等3 人繼續持槍之「威嚇
    」行為，已經構成足可壓制被害人蘇峰慶等3 人自由意思之
    脅迫，在客觀上已達於使一般人在身體上、精神上均處於不
    能抗拒之程度。
  (三)是核被告所為，係犯刑法第30條第1 項前段、第330 條第1
    項之幫助結夥三人以上，攜帶兇器加重強盜罪。又被告本案
    之所為，既僅就他人實施構成要件之行為施予助力而已，則
    其自屬幫助犯，其惡性顯較本件正犯靳竹生等3 人為輕，爰
    依刑法第30條第2 項規定，減輕其刑。而結夥攜械強盜並非
    通常須以殺害被害人為犯罪手段或必有此結果，故靳竹生等
    人強盜時，雖另有殺害被害人蘇峰慶等3 人未遂之行為，但
    此既非被告李自雄所得預見，自不得令其對該部分並負刑責
    ，附此敘明。
  (四)本院審酌被告明知同案被告靳竹生等3 人有意強盜銀樓之犯
    罪計劃，猶不思勸阻，甚且告知金山銀樓之情形而施以助力
    ，嚴重缺乏尊重他人財產權之觀念，併衡量被告查有如事實
    欄所載之前案紀錄，有臺灣高等法院被告前案紀錄表附卷可
    參，素行不良，乃竟不知惕勵己行而再罹本案，幫助靳竹生
    等人結夥3 人持槍強盜之犯案手法，嚴重危害交易秩序與社
    會治安，及其並未實際參與強盜財物之可非難性較小，始終
    否認犯行之犯後態度等一切情狀，量處如主文所示之刑，以
    示懲儆。
  (五)末按共同正犯因相互間利用他人之行為，以遂行其犯意之實
    現，本於責任共同之原則，有關沒收部分，對於共犯間供犯
    罪所用之物，固均應為沒收之諭知。惟幫助犯僅係對於犯罪
    構成要件以外行為為加工，並無共同犯罪之意思，是其自不
    適用旨揭責任共同之原則，亦即，對正犯所有供犯罪所用或
    因犯罪所得之物，勿庸併為沒收之宣告（最高法院89年臺上
    第6946號、88年臺上第6234號、87年臺上第3733號、86年臺
    上第6278號判決意旨參照）。茲就本案情節而論，另案扣案
    之槍枝等物，雖為共同被告靳竹生等人所共有供彼等強盜本
    案所用，然本院既認被告僅係從旁提供助力而為幫助，尚非
    與靳竹生等人共同實施本案犯罪，揆之前揭說明，被告即不
    適用旨揭責任共同之原則，本院亦無併就扣案物隨案宣告沒
    收之法律依據。為免疑異，爰特此指明。
據上論斷，應依刑事訴訟法第299 條第1 項前段，刑法第330 條
第1 項、第30條，判決如主文。
本案經檢察官曾士哲到庭執行職務
中    華    民    國    99    年    12    月    15    日
                  刑事第四庭    審判長法  官  莊鎮遠
                                      法  官  蔡玉雪
                                      法  官  李謀榮
以上正本證明與原本無異。
如不服本判決應於收受判決後10日內向本院提出上訴書狀，並
應敘述具體理由；其未敘述上訴理由者，應於上訴期間屆滿後
20日內向本院補提理由書（均須按他造當事人之人數附繕本）
「切勿逕送上級法院」。
中    華    民    國    99    年    12    月    15    日
                                      書記官  蔡進吉
附錄本件論罪科刑法條全文：
中華民國刑法第330條
犯強盜罪而有第321 條第1 項各款情形之一者，處7 年以上有期
徒刑。
前項之未遂犯罰之。
中華民國刑法第321條
犯竊盜罪而有左列情形之一者，處6 月以上、5 年以下有期徒刑
：
一、於夜間侵入住宅或有人居住之建築物、船艦或隱匿其內而犯
    之者。
二、毀越門扇、牆垣或其他安全設備而犯之者。
三、攜帶兇器而犯之者。
四、結夥3 人以上而犯之者。
五、乘火災、水災或其他災害之際而犯之者。
六、在車站或埠頭而犯之者。
前項之未遂犯罰之。
中華民國刑法第30條
幫助他人實行犯罪行為者，為幫助犯。雖他人不知幫助之情者，
亦同。
幫助犯之處罰，得按正犯之刑減輕之。

司法院資訊處製作；財團法人民間司法改革基金會備份。
